臺灣基隆地方法院基隆簡易庭小額民事判決
110年度基小字第1536號
原      告  旺旺友聯產物保險股份有限公司

法定代理人  劉自明  
訴訟代理人  胡綵麟  
            盧奕翔  
被      告  王子懿  


上列當事人間損害賠償事件，本院於民國110年9月1日辯論終結
，判決如下：
    主      文
被告應給付原告新臺幣貳萬參仟壹佰伍拾伍元，及自民國一百一
十年八月二十六日起至清償日止，按週年利率百分之五計算之利
息。
原告其餘之訴駁回。
訴訟費用新臺幣壹仟元，其中新臺幣伍佰肆拾柒元由被告負擔，
餘由原告負擔。
本判決第一項得假執行。但被告如以新臺幣貳萬參仟壹佰伍拾伍
元為原告預供擔保，得免為假執行。
    事實及理由
一、按因侵權行為涉訟者，得由行為地之法院管轄，民事訴訟法
    第15條第1項定有明文。其所指因侵權行為涉訟者，包括本
    於侵權行為所生之損害賠償訴訟；所謂行為地，凡為一部實
    行行為或其一部行為結果發生之地皆屬之，即除實行行為地
    外，結果發生地亦包括在內。是以，當事人間本於侵權行為
    所生之損害賠償訴訟，謂之因侵權行為涉訟，而管轄權之有
    無，自應依據當事人主張之原因事實，按前揭法律管轄規定
    以定其侵權行為地或結果地，並進而認定其管轄法院。本件
    原告主張被告駕駛車輛於基隆市○○○街00巷00○00號前，與原
    告承保之後開車輛發生碰撞，乃依侵權行為之法律關係，請
    求被告負損害賠償責任等語，核屬因侵權行為涉訟之事件，
    兼之本件行為地及損害結果發生地均在本院轄區，是依前開
    說明，本院就本件自有管轄權。
二、本件被告經合法通知，未於言詞辯論期日到場，核無民事訴
    訟法第386條所列各款情形，爰依同法第436條之23、第436
    條第2項、第385條第1項前段規定，准原告之聲請，由其一
    造辯論而為判決。
三、原告主張：
    被告於民國108年10月30日上午8時左右，駕駛4111-YX號車
    輛，行經基隆市○○○街00巷00○00號前，不慎撞及訴外人李廷
    浩所有並由訴外人李廷文駕駛之ATZ-3772號自用小客車（下
    稱系爭車輛）；因系爭車輛已由訴外人李廷浩向原告投保車
    體損失險，上開保險事故亦係發生在保險期間，原告遂依保
    險契約之約定，給付系爭車輛必要修復費用總計新臺幣（下
    同）42,300元（工資：7,160元；烤漆：6,790元；零件：28
    ,350元），並依法取得代位求償之權。為此，爰依保險代位
    以及民法侵權行為之法律關係，提起本件損害賠償之訴，並
    聲明：被告應給付原告42,300元，及自起訴狀繕本送達之翌
    日起至清償日止，按週年利率5%計算之利息。
四、被告答辯：
    被告經合法通知，未於言詞辯論期日到場，亦未提出書狀為
    任何聲明或陳述。
五、本院判斷：
  ㈠被告於108年10月30日上午8時左右，駕駛4111-YX號自用小客
    車，行經基隆市○○○街00巷00○00號前，左轉疏未注意車前狀
    況，以致撞擊訴外人李廷浩所有並由訴外人李廷文駕駛之系
    爭車輛，導致系爭車輛受有車體損害等事實，除經原告提出
    基隆市警察局道路交通事故當事人登記聯單、系爭車輛行車
    執照等件為證，並據本院職權查詢公路監理電子閘門紀錄暨
    向基隆市警察局第四分局函調事故資料確認屬實，有公路監
    理電子閘門查詢紙本、基隆市警察局第四分局110年8月3日
    基警四分五字第1100409813號函暨A3類道路交通事故調查報
    告表、員警蒐證照片等件在卷足考，兼之被告經合法通知，
    既未到庭爭執，亦未提出書狀表明證據或有利於己之答辯，
    是依上開證據調查之結果，堪認「被告駕駛車輛左轉，疏未
    注意車前狀況」，即為本件交通事故之肇事原因。
  ㈡按「汽車行駛時，駕駛人應注意車前狀況及兩車並行之間隔
    ，並隨時採取必要之安全措施，不得在道路上蛇行，或以其
    他危險方式駕車。」道路交通安全規則第94條第3項訂有明
    文；又上開規定旨在保障公眾行車安全，核屬保護他人之法
    律，倘有違反，即應推定為有過失（民法第184條第2項規定
    參照）。查被告駕駛車輛左轉，疏未注意車前狀況，以致撞
    擊系爭車輛，是被告明確違反道路交通安全規則，其有過失
    甚明；且被告於旨揭時、地，違反交通法規以致系爭車輛受
    有損害（下稱系爭車損），則被告之過失行為與系爭車損間
    ，自有相當因果關係存在。第按因故意或過失，不法侵害他
    人之權利者，負損害賠償責任；汽車、機車或其他非依軌道
    行駛之動力車輛，在使用中加損害於他人者，駕駛人應賠償
    因此所生之損害，民法第184條第1項前段、第191條之2前段
    亦有明定；本件被告既有過失，其過失行為與系爭車損復有
    相當因果關係，則被告自應依法對訴外人李廷浩即系爭車輛
    之所有人負損害賠償責任。
  ㈢按損害賠償祇應填補被害人實際損害，保險人代位被害人請
    求損害賠償時，依保險法第53條第1項規定，如其損害額超
    過或等於保險人已給付之賠償金額，固得就其賠償之範圍，
    代位請求賠償，如其損害額小於保險人已給付之賠償金額，
    則保險人所得代位請求者，即祇以該損害額為限（最高法院
    65年台上字第2908號判例意旨、83年度台上字第806號判決
    意旨參照）。蓋保險給付請求權之發生，係以保險契約為其
    基礎；至保險人於給付保險金以後，雖得代位行使被保險人
    對於第三人之請求權，然此實係基於保險法第53條第1項之
    規定，是其二者之賠償範圍，本非必然一致，苟被保險人對
    於第三人之請求權有一定限額者，就令保險人給付之賠償金
    額已經超過此項限額，然因保險人係依保險法第53條第1項
    規定，依債權移轉之法律關係對第三人主張權利，核其所得
    請求之範圍，自仍以被保險人原得對第三人請求之額度為限
    。又物之所有人依民法第196條規定請求物被毀損所減少之
    價額，固得以修復費用為估定之標準，惟以必要者為限，即
    修理材料以新品換舊品，應予折舊（最高法院77年第9次民
    事庭會議決議參照）。本件原告主張訴外人李廷浩業向原告
    投保車體損失險，系爭車禍即保險事故發生在保險期間，原
    告遂依保險契約之約定，給付系爭車輛必要修復費用合計42
    ,300元（工資：7,160元；烤漆：6,790元；零件：28,350元
    ）等情，業據提出與其主張相符之裕信汽車股份有限公司估
    價單、電子發票證明聯、旺旺友聯產物保險公司汽車險理賠
    計算書、旺旺友聯產物保險股份有限公司賠償給付同意書等
    件為據，經核無訛；因原告曾當庭表明其同意零件計扣折舊
    、此部分請本院依規定予以核算等語（見本院110年9月1日
    言詞辯論筆錄），故可認原告主張之訴外人李廷浩損害額，
    尚應扣減折舊方屬合理。本院參酌系爭車輛行車執照之記載
    ，僅知系爭車輛乃106年5月出廠，而不知其確切之出廠日期
    ，故推定系爭車輛為106年5月15日出廠，是自106年5月15日
    起，至系爭車禍發生日即108年10月30日止，系爭車輛之使
    用時間為2年5個月又16日。再參考行政院公布之固定資產耐
    用年數表，其他業用客車耐用年數為五年（財政部106年2月
    3日台財稅字第10604512060號函附之固定資產耐用年數表參
    看），依定率遞減法計算，系爭車輛之零件部分，每年折舊
    千分之三六九，是依營利事業所得稅查核準則第95條第6款
    、第8款：「固定資產提列折舊採用定率遞減法者，以一年
    為計算單位，其使用期間未滿一年者，按實際使用之月數相
    當於全年之比例計算之，不滿一月者，以月計」之方法核算
    ，系爭車輛「零件」經折舊後之殘值為9,205元【計算式：
    第1年折舊值：28,350元×0.369＝10,461元，元以下四捨五入
    ，以下均同；第2年折舊值：（28,350元－10,461元）×0.369
    ＝6,601元；第3年折舊值：（28,350元－10,461元－6,601元）
    ×0.369×6/12＝2,083元。折舊後之零件殘值：28,350元－（1
    0,461元＋6,601元＋2,083元）＝9,205元】。從而，倘以系爭
    車輛「零件」經折舊後之殘值9,205元，加上不應計列折舊
    之工資7,160元、烤漆6,790元，堪認訴外人李廷浩因系爭車
    損所受之財產損害，合計應為23,155元【計算式：9,205元＋
    7,160元＋6,790元＝23,155元】。準此，訴外人李廷浩所得對
    被告請求賠償之範圍，自係以23,155元之金額為限；又原告
    雖已依保險契約對訴外人李廷浩給付42,300元，然原告既依
    保險法第53條規定，本於債權移轉之法律關係對被告主張權
    利，則原告所得請求之範圍，自亦以訴外人李廷浩本得對被
    告請求之額度即23,155元為限。
六、從而，原告基於侵權行為及保險代位求償之法律關係，請求
    被告給付23,155元，及自起訴狀繕本送達翌日即110年8月26
    日起至清償日止，按週年利率5%計算之利息，為有理由，應
    予准許；至逾上開金額之請求，於法無據，為無理由，應予
    駁回。
七、本件第一審裁判費為1,000元，此外核無其他費用支出，是
    其訴訟費用額確定為1,000元，爰依職權確定前開訴訟費用
    ，由兩造按其勝敗比例負擔。
八、本判決原告勝訴部分，係適用小額訴訟程序所為被告敗訴之
    判決，依民事訴訟法第436條之20之規定，應依職權宣告假
    執行，併酌情宣告被告預供相當之擔保金額後，得免為假執
    行。
九、據上論結，本件原告之訴為一部有理由，一部無理由，依民
    事訴訟法第436條之19第1項、第436條之20、第436條之23、
    第436條第2項、第385條第1項前段、第87條第1項、第79條
    、第392條第2項，判決如主文。
中　　華　　民　　國　　110 　年　　9 　　月　　1 　　日
                  基隆簡易庭法  官   王慧惠
以上正本係照原本作成。　　　　　　　　　   
對於本件判決如有不服，應於收受送達後20日內向本院提出上訴
書狀，上訴於本院合議庭，並按他造當事人之人數附具繕本。
當事人之上訴，非以判決違背法令為理由不得為之，上訴狀應記
載上訴理由，表明下列各款事項：
㈠原判決所違背之法令及其具體內容。
㈡依訴訟資料可認為原判決有違背法令之具體事實。
如委任律師提起上訴者，應一併繳納上訴審裁判費。　　
中　　華　　民　　國　　110 　年　　9 　　月　　1 　　日
                            書記官   姚安儒